臺灣高等法院刑事判決　　　　　　　　　　　　　九十一年度上訴字第一六六九號
　　上　訴　人
　　即　被　告　甲○○
右上訴人因違反藥事法案件，不服臺灣臺北地方法院九十一年度訴緝字第五五號，中
華民國九十一年五月十六日第一審判決（起訴案號：臺灣臺北地方法院檢察署八十四
年度偵字第二四二二四號字第號），提起上訴，本院判決如左：
    主  文
原判決撤銷。
甲○○明知為禁藥而牙保，未遂，累犯，處有期徒刑肆月，如易科罰金，以百元折
算壹日。
    事  實
一、甲○○前於民國八十年間因違反麻醉藥品管理條例案件，經台灣台北地方法院判
    處有期徒刑六月，如易科罰金，以三十元折算壹日；八十一間再因違反麻醉藥品
    管理條例案件，經本院判處有期徒刑二年六月確定；以上二罪經本院裁定應執行
    有期徒刑二年九月；又於八十一年四月間因違反麻醉藥品管理條例案件，經台灣
    桃園地方法院以八十一年度易字第一一四五號判處有期徒刑八月，因未上訴而確
    定，接續執行至八十三年八月十八日縮刑期滿執行完畢，仍不思警惕。
二、甲○○明知安非他命為禁藥，卻因住台北市○○○路之友人鍾振寰向其表示：陳
    俊良、吳振武（二人經原審另以八十四年度訴字第二０九號判處罪刑，均已確定
    ），有意購買安非他命，若仲介成功可得酬金新台幣（下同）十萬元之請託下，
    基於牙保禁藥之犯意，轉請羅正漢（經原審另以八十四年度訴字第二０九號判處
    罪刑，並經本院駁回上訴確定）覓得願出售安非他命之張炳彪（經原審另以八十
    五年度訴緝字第三八五號判處決罪刑確定），同意以六十萬元價格出售安非他命
    一公斤。嗣於八十四年九月九日凌晨二時許，由陳俊良駕駛自用小客車附載甲○
    ○、羅正漢至基隆市聖母醫院旁空地與張炳彪進行交易，詎張炳彪竟以冰糖充當
    安非他命，用黃色塑膠袋包裝出售，但為取信於買者陳俊良，在交易當時先交付
    一丸安非他命予甲○○轉交陳俊良作為樣品，而由陳俊良當場點燃嘗試施用（甲
    ○○無當場吸食等情，業經檢察官到庭更正），並由該丸燃燒之結晶體確認係安
    非他命無誤後，遂將買賣價金六十萬元交付張炳彪，同時收取張炳彪交付之黃色
    塑膠袋裝物品一包，再駕駛原車附載甲○○返回台北市○○○路六八九號三樓鍾
    振寰住處，陳俊良等人在前開鍾振寰住處，將該黃色塑膠袋裝結晶物品拆封施用
    ，發現並非安非他命而係冰糖，始知受騙，甲○○之牙保行為因而未遂，陳俊良
    並限制甲○○之行動自由。嗣因陳俊良為解決被詐騙之事，要求羅正漢外出籌款
    以換取甲○○行動自由，經羅正漢報警而循線偵悉上情。
三、案經台北市政府警察局移送台灣台北地方法院檢察署檢察官偵查時發現自動檢舉
    偵查起訴。
    理  由
一、訊據上訴人即被告甲○○對於有意牙保安非他命之事實固坦承不諱，但辯稱：對
    方張炳彪使詐，以冰糖混充安非他命，伊實際上是詐欺案之被害人云云。
二、惟查：被告坦承有意牙保安非他命買賣，此情核與同案被告即買主陳俊良、仲介
    人鍾振寰、羅正漢等人於警訊、偵查、各同案被告原審審理時證述情節相符。至
    於賣主張炳彪於偵查中未到案，原審通緝到案於原審法院審理時否認犯罪，但經
    原審以八十五年度訴緝字第三八五號判決，認張炳彪犯藥事法第八十三條第一項
    、刑法第三百三十九條第一項之罪，被告所犯二罪間，有方法結果之牽連關係，
    為牽連犯，從一重之藥事法第八十三條第一項處斷；判決處有期徒刑十月確定，
    有該案判決書在卷可稽，足徵被告自白確與事實相符。又被告雖本是介紹陳俊良
    向張炳彪購買安非他命之牙保禁藥犯意，然陳俊良若非經由鍾振寰、被告、羅正
    漢介紹，無法認識張炳彪，亦無法自張炳彪處取得一丸安非他命，是被告本於牙
    保禁藥之犯意而媒介買賣禁藥時，自能預見若牙保禁藥買賣成立時，會有禁藥之
    交付行為，故本案雖因張炳彪所交付之物非安非他命而係冰糖，不能完成禁藥買
    賣行為，但已有張炳彪交付一丸安非他命禁藥之試用行為，則被告媒介安非他命
    禁藥之交易行為，即屬於未遂階段；未逾越其牙保禁藥之犯意。從而本件事證明
    確，被告犯行堪以認定。
三、查安非他命業經行政院衛生署於六十九年十二月八日以衛署藥字第三○一一二四
    號公告，列入藥物藥商管理法第十六條第一款（現修正為藥事法第二十二條第一
    款）之「禁藥」管理，禁止輸入、製造，並自七十年六月一日起禁止販賣，嗣於
    七十五年七月十一日以衛署藥字第五九七六二七號公告禁止使用在案，且安非他
    命雖經該署於七十九年十月九日以衛署藥字第第九○四一四二號公告列入化學合
    成類麻醉藥品管理在案，惟其仍屬「禁藥」之一種，並未因嗣併列入化學合成類
    麻醉藥品管理而有所變異，業經行政院衛生署於八十一年二月二十一日以衛署藥
    字第八一○六六六九號函明示斯旨甚詳。被告有多次違反麻醉藥品管理條例前科
    ，對安非他命係屬禁藥，自難諉為不知，核其所為，係犯藥事法第八十三條第一
    項之牙保禁藥罪。起訴書雖記載被告所為，係犯藥事法第八十三條第一項之幫助
    轉讓禁藥罪嫌，惟經蒞庭檢察官到庭更正認被告所為，係犯藥事法第八十三條第
    一項之牙保禁藥罪嫌，並據以論告（見原審法院九十一年四月三十日筆錄），本
    於檢察一體原則，應以蒞庭檢察官於原審到庭更正後之法條為檢察官所引應適用
    之法條，本件即無變更起訴法條之問題。惟本院認被告已著手牙保販賣禁藥，經
    試用後，僅因販賣者所交付者為冰糖，而屬同條第四項之未遂。查被告有事實欄
    所載之犯罪科刑執行情形，有本院被告全國前案紀錄表在卷可按，其於八十三年
    八月十八日縮刑期滿執行完畢後，五年以內再犯本件有期徒刑以上之罪，為累犯
    ，應依法加重其刑。惟被告著手牙保犯罪行為之實行而不遂，為未遂犯，依刑法
    第二十六條前段之規定，按既遂犯之刑減輕之。以上並先加重後減輕。
四、原審據以論罪科刑，固非無見，惟查被告係牙保而未遂，原判決卻認被告牙保既
    遂，尚有未洽。被告上訴意旨否認犯罪雖未足採，但原判決既有前揭可議之處，
    仍屬無可維持，應由本院將原判決撤銷改判。爰審酌被告有前科，素行並非良好
    ，及其犯罪之動機、目的、品行、生活狀況及經通緝多年始到案，犯罪後之態度
    等一切情狀，量處如主文第二項所示之刑。再被告行為後，刑法第四十一條已於
    九十年一月十日修正公布施行，修正後第四十一條已修正為：「犯最重本刑為五
    年以下有期徒刑以下之刑之罪，而受六個月以下有期徒刑或拘役之宣告，因身體
    、教育、職業、家庭之關係或其他正當事由，執行顯有困難者，得以一元以上三
    元以下折算一日，易科罰金。但確因不執行所宣告之刑，難收矯正之效，或難以
    維持法秩序者，不在此限。」、「併合處罰之數罪，均有前項情形，其應執行之
    刑逾六月者，亦同。」較之原第四十一條規定：「犯最重本刑為三年以下有期徒
    刑以下之刑之罪，而受六月以下有期徒刑或拘役之宣告，因身體、教育、職業或
    家庭之關係，執行顯有困難者，得以一元以上三元以下折算一日，易科罰金。」
    比較新舊法之適用，應以修正後之規定顯較有利於被告，自應適用新法，並依新
    法諭知易科罰金之折算標準。
據上論斷，應依刑事訴訟法第三百六十九條第一項前段、第三百六十四條、第二百九
十九條第一項前段、藥事法第八十三條第四項第一項，刑法第十一條前段、第二條第
一項前段、第四十七條、第二十六條前段、第四十一條第一項，罰金罰鍰提高標準條
例第二條，判決如主文。
本案經檢察官吳慎志到庭執行職務。
中      華      民      國    九十一    年      七      月    三十一    日
                                臺灣高等法院刑事第廿四庭
                                    審判長法  官  陳  貽  男
                                          法  官  陳  憲  裕
                                          法  官  王  炳  梁
右正本證明與原本無異。
如不服本判決應於收受送達後十日內向本院提出上訴書狀，其未敘述上訴之理由者並
得於提起上訴後十日內向本院補提理由書（均須按他造當事人之人數附繕本）。
                                          書記官  潘  大  鵬
中      華      民      國    九十一    年      七      月    三十一    日
附錄本案論罪科刑法條全文：
藥事法第八十三條
明知為偽藥或禁藥，而販賣、供應、調劑、運送、寄藏、牙保、轉讓或意圖販賣而陳
列者，處五年以下有期徒刑，得併科新台幣十萬元以下罰金。
犯前項之罪，因而致人於死者，處七年以上有期徒刑，致重傷者，處一年以上七年以
下有期徒刑。
因過失犯第一項之罪者，處一年以下有期徒刑、拘役或新台幣十萬元以下罰金。
第一項之未遂犯罰之。
